臺灣高等法院民事判決
再　審原告　甲○○
再　審被告　誠泰商業銀行股份有限公司城內分行
法定代理人　羅應郎
訴訟代理人　陳建成律師
複　代理人　郭思宙
上列當事人間清償債務事件 ，再審原告對於中華民國94年1月18
日本院93年度上易字第754號確定判決提起再審 ，本院判決如下
：
    主      文
再審之訴駁回。
再審訴訟費用由再審原告負擔。
    事實及理由
一、按再審之訴，應於30日之不變期間內提起。前項期間，自判
    決確定時起算。判決於送達前確定者，自送達時起算，民事
    訴訟法第500條第1項、第2項前段定有明文 。查本院93年度
    上易字第754號確定判決（下稱第一次再審確定判決） ，係
    於民國（下同）94年1月27日送達再審原告 ，再審原告於同
    年2月15日對第一次再審確定判決提起本件再審之訴 ，核與
    上開規定相符，合先敘明。
二、本件再審原告主張略以：
  (一)第一次再審確定判決有民事訴訟法第 496第1項第1款之再審
    事由：伊既為訴外人魏憲樹向再審被告貸款之保證人，則伊
    之保證期限已過，已無保證責任，再審被告逾期扣抵伊定期
    存單之金額，即不合法，臺灣臺北地方法院87年度訴字第34
    74號判決 (下稱原確定判決)未適用民法第752條、第755 條
    規定，則有民事訴訟法第496條第1項第1款之再審事由。
  (二)第一次再審確定判決有民事訴訟法第496條第1項第11款之再
    審事由：原確定判決伊敗訴之基礎乃在於「訴外人魏憲樹並
    未償還其向再審被告之貸款」及「未拍賣訴外人即魏憲樹之
    妻子張紋所有坐落板橋市○○○路之房屋」，惟該基礎業經
    臺灣板橋地方法院民事執行處87年度民執天字第12803號通
    知變更，而有民事訴訟法第496條第1項第11款之再審事由。
  (三)第一次再審確定判決有民事訴訟法第496條第1項第13款之再
    審事由：第一次再審確定判決未詳查斟酌臺灣板橋地方法院
    民事執行處強制執行金額計算書分配表之重要，該證物如經
    斟酌，再審原告應可受較有利益裁判，而有民事訴訟法第49
    6條第1項第13款之再審事由。
  (四)第一次再審確定判決就足以影響於判決之重要證物即臺灣板
    橋地方法院民事執行處強制執行金額計算書分配表、再審被
    告寄發予伊之87年8月31日存證信函漏未斟酌 ，亦有民事訴
    訟法第497條規定之再審事由等語。並聲明 ：1.原確定判決
    及第一次再審確定判決均廢棄。2.再審被告應發還再審原告
    在再審被告銀行已被抵銷之定期存款新臺幣 (下同)600,000
    元，及自87年7月26日起至發還之日止，按原定存利率6.75%
    計算之利息。
三、再審被告則以：再審原告並未指摘原確定判決、第一次再審
    確定判決有何適用法規顯有錯誤之情形，僅泛言依民事訴訟
    法第496條第1項第1款規定提起再審，顯屬無據 。第一次再
    審確定判決業以判決駁回再審原告依民事訴訟法第496條第1
    項第11款規定所提起之再審之訴，再審原告又以同一事由提
    起本件再審，顯不合法。又再審原告並未明確主張其發現何
    種未經斟酌之證物或得使用何種證物，僅泛言依民事訴訟法
    第496條第1項第13款為判決基礎之證物係為誤判，經斟酌可
    受較有利之判決云云，亦屬無據。再者，原確定判決於88年
    4 月14日已宣判，關於再審原告所爭執再審被告經拍賣而受
    清償之事實及其相關證物皆存在於前訴訟程序事實審言詞辯
    論終結之後，無所謂發現可言。況且，第一次再審確定判決
    已據前開事證說明其駁回再審之理由，再審原告依民事訴訟
    法第 496條第1項第13款及同法第497條規定提起本件再審之
    訴，亦無理由等語置辯，並聲明駁回再審之訴。
四、按再審之訴，法院認無再審理由，判決駁回後，不得以同一
    事由，對於原確定判決或駁回再審之訴之確定判決，更行提
    起再審之訴，92年9月1日修正施行之民事訴訟法第498條之1
    定有明文，其立法意旨在於再審之目的，本為匡正確定終局
    判決之不當，以保障當事人之權益；然為避免當事人以同一
    事由對於原確定判決或駁回再審之訴之確定判決，一再提起
    再審之訴，致浪費司法資源，爰增訂上開規定予以限制。次
    按再審之訴顯無再審理由者，得不經言詞辯論，以判決駁回
    之，民事訴訟法第502條第2項定有明文。又對確定判決提起
    再審之訴，應以有民事訴訟法第496條第1項 、同法第497條
    、第498條規範之再審事由為限。此等事由，即為同條第501
    條第1項第4款之再審理由，必須於訴狀中表明之，其必備之
    程式，始無欠缺，否則其訴即屬不合法；法院毋庸裁定命其
    補正，逕行駁回之。茲所謂表明再審理由，必須敘明確定判
    決有何合於法定再審事由之具體情事而言。倘僅泛言有何條
    款之再審事由，而無具體情形者，仍難謂已合法表明再審理
    由。
五、經查：
  (一)再審原告於本院第一次再審確定判決以原確定判決有民事訴
    訟法第496條第1項第11款之再審事由，提起再審之訴，惟此
    業經第一次再審確定判決以顯無理由駁回其再審之訴在案(
    見第一次再審確定判決事實及理由欄第三項) ，有該判決書
    在卷可稽，茲再審原告復以同一事由更行提起本件再審之訴
    ，依上揭民事訴訟法第498條之1之規定及其立法意旨之說明
    ，其再審之訴為不合法。
  (二)次按再審原告對於第一次再審確定判決提起再審之訴，則須
    此確定判決有再審之理由，始可依序回溯審酌原確定判決有
    無再審理由。再審原告主張伊既為訴外人魏憲樹向再審被告
    貸款之保證人，則伊之保證期限已過，已無保證責任，再審
    被告逾期扣抵伊定期存單之金額，即不合法，原確定判決未
    適用民法第752條、第755條之規定 ，則有民事訴訟法第496
    條第1項第1款之再審事由云云，所指摘者均係原確定判決內
    容，並未就本院第一次再審確定判決指摘有何違反再審之事
    由 ，本院自無從回溯審酌原確定判決有無民事訴訟法第496
    條第1項第1款之情形。從而，其執此提起本件再審之訴，顯
    無理由。
  (三)再審原告主張本院第一次再審確定判決未詳查斟酌臺灣板橋
    地方法院民事執行處強制執行金額計算書分配表，該證物如
    經斟酌，再審原告應可受較有利益裁判，而有民事訴訟法第
    496條第1項第13款之再審事由云云。按當事人發現未經斟酌
    之證物或得使用該證物者，依民事訴訟法第496條第1項第13
    款規定，固得以再審之訴對於確定終局判決聲明不服，惟該
    款所謂當事人發現未經斟酌之證物或得使用該證物，係指前
    訴訟程序事實審之言詞辯論終結前已存在之證物，因當事人
    不知有此，致未經斟酌，現始知之者；或雖知有此而不能使
    用，現始得使用者而言。查再審原告所提出之前揭臺灣板橋
    地方法院民事執行處強制執行金額計算書分配表，早於本院
    92年度上易字第1219號再審訴訟事件中經再審被告提出 (見
    本院92年度上易字第1219號卷第75、76頁) ，且經本院前訴
    訟程序調閱該卷宗並就該證物予以斟酌在案（見本院第一次
    再審確定判決事實及理由欄第三項)，依前開說明 ，自非屬
    民事訴訟法第496條第1項第13款之所謂發見未經斟酌之證物
    或得使用該證物者，其主張有上開再審事由，提起再審之訴
    ，亦顯無理由。
  (四)再審原告又主張第一次再審確定判決就足以影響於判決之臺
    灣板橋地方法院民事執行處強制執行金額計算書分配表、再
    審被告寄發予伊之87年8月31日存證信函漏未斟酌 ，有民事
    訴訟法第497條規定之再審事由云云。按民事訴訟法第466條
    不得上訴於第三審法院之事件，除同法第496條規定外 ，其
    經第二審確定之判決，如就足影響於判決之重要證物，漏未
    斟酌者，固得提起再審之訴；惟所謂「重要證物漏未斟酌」
    ，係指當事人在前訴訟程序已經提出，第二審確定判決漏未
    於判決理由中斟酌者而言；申言之，該項證物如經斟酌，原
    判決將不致為如此之論斷，若縱經斟酌亦不足影響原判決之
    內容，或原判決曾於理由中說明其為不必要之證據者，均與
    本條規定之要件不符。查再審原告於本院第一次再審訴訟程
    序時，並未提出再審被告寄發予伊之 87年8月31日存證信函
    。而關於臺灣板橋地方法院民事執行處強制執行金額計算書
    分配表，業經再審被告於第一次再審訴訟程序中提出 (見本
    院92年度上易字第1219號卷第75、76頁) ，本院第一次再審
    確定判決亦於事實及理由欄第三項加以審酌，並敘明證據取
    捨之理由。是再審原告主張第一次再審確定判決就上開臺灣
    板橋地方法院民事執行處強制執行金額計算書分配表、再審
    被告寄發予伊之87年8月31日存證信函漏未斟酌等語 ，尚不
    足採 ，其執此主張第一次再審確定判決有民事訴訟法第497
    條再審事由，亦顯無理由。
六、縱上所述 ，再審原告依民事訴訟法第496條第1項第1、11、
    13款及第497條之規定，提起本件再審之訴 ，為不合法及顯
    無理由，爰不經言詞辯論，併以判決駁回之。
七、據上論結，本件再審之訴為一部不合法，一部顯無理由，爰
    判決如主文。
中　　華　　民　　國　　94　　年　　8 　　月　　12　　日
                  民事第16庭審判長法  官  黃騰耀
                                  法  官  郭松濤
                                  法  官  許文章
正本係照原本作成。
不得上訴。
中　　華　　民　　國　　94　　年　　8 　　月　　15　　日
　　　　　　　　　　　　　　　　　書記官  陳明俐
